臺灣高等法院刑事判決　　　　　　　　94年度上訴字第2857號
上　訴　人　台灣台北地方法院檢察署檢察官
被　　　告　乙○○
上列上訴人因被告竊盜案件，不服臺灣臺北地方法院94年度訴字
第241號，中華民國94年6月28日第一審判決（起訴案號：臺灣臺
北地方法院檢察署94年度偵字第274號），提起上訴，本院判決
如下：
    主  文
上訴駁回。
    理  由
一、公訴意旨略以：被告乙○○前於民國93年10月26日因竊盜案
    件，為檢察官聲請簡易判決處刑，嗣於93年11月19日經台灣
    台北地方法院（以下簡稱台北地院）判處拘役40日，猶不知
    悔改，為謀取生活費用，竟意圖為自己不法之所有，基於常
    業之犯意，先於94年11月上旬某日，在台北市中山區○○○
    路○段92號前，趁丙○○搬運貨物不注意之際，竊取丙○○
    所有之軒尼士（VSOP）干邑白蘭地酒1箱（12瓶），約值新
    臺幣（下同）1萬2千元，得手後，以8千元之價格，於不詳
    時地，轉賣予不詳姓名之成年人收受。復於93年11月10日14
    時10分，在上址，又見丙○○忙於搬貨，復以同一方法竊取
    丙○○所有之軒尼士（VSOP）干邑白蘭地酒1箱（12瓶），
    欲轉賣變價，於得手後離去之際，為丙○○發覺，報警當場
    逮捕，並扣得贓物軒尼士（VSOP）干邑白蘭地酒1箱（12瓶
    ）。
二、案件曾經判決確定者，應諭知免訴之判決，又諭知免訴之判
    決，得不經言詞辯論為之，刑事訴訟法第302條第1款、第
    307條分別定有明文；而訴訟上所謂一事不再理之原則，關
    於實質上一罪或裁判上一罪，亦均有其適用，最高法院著有
    60年台非字第77號判例足資參照。
三、按犯罪事實具有連續性或繼續性者，在實體上為一罪，在訴
    訟法上為同一客體，具有不可分割性，故檢察官雖就其犯罪
    事實之一部起訴，依刑事訴訟法第267條之規定，其效力及
    全部，但其效力及於全部之何一時點，自應予界定，最高法
    院32年上字第2578號判例意旨及82年度第4次刑事庭會議，
    均係就經言詞辯論之有罪判決，其確定判決既判力之時點，
    係以最後審理事實法院宣示判決時為準，因最後審理事實法
    院宣示判決後始行發生之事實，非該法院所得審判，即為該
    案判決之既判力所不能及。而簡易判決因其不經言詞辯論，
    並不經宣示判決程序（刑事訴訟法第455條），而不經宣示
    之裁判必經合法送達始生效力，故應以最初送達之日期為既
    判力之時點。
四、經查：
１、本案被告前因竊盜案件，經台灣台北地方法院檢察署（以下
    簡台北地檢署）提起公訴（93年度速偵字第468號），並經
    台北地院於93年11月19日以93簡字第2733號刑事簡易判決判
    處拘役40日，如易科罰金以3百元折算1日，嗣於93年12月20
    日判決確定，此有台北地院93年度簡字第2733號刑事簡易判
    決附卷可證（94年度偵字第274號偵查卷第2頁至第3頁），
    並有被告之前案查註紀錄表在卷可稽，該確定判決認定之犯
    罪事實係被告於93年10月21日11時40分，在台北市○○區○
    ○路4段34號「康是美生活藥妝店」，竊取店內貨架上陳列
    之白蘭氏傳統雞精2盒及白蘭氏冰糖燕窩1盒，而本件被告之
    犯行，依其手段、方法（徒手竊盜）、時間（93年11月上旬
    某日、同年11月10日下午2時10分許），核與前開確定判決
    之犯罪事實，二者時間緊接、竊盜方法相同、構成要件相同
    ，顯係基於概括之犯意為之。檢察官前於93年11 月23日亦
    認為本案與前案時間緊接，觸犯構要件相同之罪，具有連續
    犯之關係，屬於裁判上一罪，為法律上同一案件，移請台北
    地院併案審理，有檢察官之移送併辦意旨書在卷可稽（93年
    度偵字第20189號卷第28頁、第29頁）。雖被告於原審陳稱
    ：其偷東西均係臨時起意，雞精、燕窩係沒吃過想吃云云，
    惟其亦稱：其有吸食毒品習慣，毒癮犯了沒錢，看到東西可
    以偷就偷去換毒品，偷酒係自己喝或送朋友或換毒品，本件
    看到司機在下貨，想偷酒換毒品等語（原審卷第88頁背面、
    第89頁），而被告吸毒本係基於概括犯意為之，其有毒癮缺
    錢時，即需解癮，而被告僅在家幫忙販賣清粥小菜，業經供
    明在卷（原審卷第89頁），資力不豐，難認其毒癮發作時，
    竊盜非基於概括犯意為之，且被告如僅因未食用過無雞精或
    燕窩，則只需各竊1瓶即可，何以竊取雞精2盒燕窩1盒，是
    被告稱臨時起意，洵係不諳法律用語所致。
２、再者，前案（台北地院93年度簡字第2733號刑事簡易判決）
    之裁判日期為93年11月19日，係於本案犯罪後始行判決，判
    決書當更在本件犯罪後始行送達，有前開刑事簡易判決、被
    告前案查註紀錄表各一份足憑，從而，原法院認被告之本案
    犯行，為前案判決之既判力所及，不經言詞辯論，而諭知免
    訴判決。其認事用法，並無不當。檢察官之上訴，為無理由
    ，爰不經言詞辯論，駁回其上訴。
四、台北地檢署94年8月29日甲○大巨偵14334字第46735號函檢
    送該署94年度偵字第14334號被告於94年1月11日、同年月21
    日、同年2月24日之竊盜犯行，惟本案應為免訴之諭知，理
    由業如前述，檢察官請求併案審理部分，與本案即無裁判上
    一罪之關係，爰不併予審理。又檢察官移請併案審理之被告
    犯行，係於前案（台北地院93年度簡字第2733號刑事簡易判
    決）判確定後始行犯之，應請檢察官另為適法之處理。
據上論斷，應依刑事訴訟法第368條、第372條，判決如主文。
中　　華　　民　　國　　94　　年　　9 　　月　　19　　日
　　　　　　　　　刑事第十六庭審判長法　官  曾德水
　　　　　　　　　　　　　　　　    法　官  范清銘
　　　　　　　 　 　　　　　　　　　法　官  杜惠錦
以上正本證明與原本無異。
不得上訴。
                                    書記官  楊秋鈴
中　　華　　民　　國　　94　　年　　9 　　月　　20　　日
